臺灣嘉義地方法院刑事判決　　　　　　　 93年度訴字第454號
　　公訴人　臺灣嘉義地方法院檢察署檢察官
　　被　告　甲○○
上列被告因違反毒品危害防制條例案件，經檢察官提起公訴（93
年度毒偵字第1125號）及移送併辦（94年度毒偵字第240號），
本院判決如下：
    主  文
甲○○連續施用第一級毒品，累犯，處有期徒刑柒月。
    事  實
一、甲○○前因施用毒品案件，由臺灣台北地方法院以88年度毒
    聲字第91號及本院以89年毒聲字第1004號裁定先後2次送觀
    察勒戒，均認無繼續施用傾向後，分別由臺灣台北地方法院
    檢察署檢察官以88年度偵字第2395號及臺灣嘉義地方法院檢
    察署檢察官以89年度毒偵字第714號為不起訴處分確定；復
    因施用毒品案件，由本院於民國（下同）91年3月29日，以
    91年度簡字第369號判處有期徒刑3月確定，並於92年6月25
    日易科罰金執行完畢；詎甲○○不知惕勵，竟基於連續施用
    第1級毒品海洛因之概括犯意，先於93年6月10日上午9時30
    分許經警得其同意採尿前之72小時內某時（但應扣除當日甲
    ○○到達嘉義縣警察局竹崎分局之時起至前揭採尿之該段期
    間），在不詳處所，施用海洛因1次；復基於同上之概括犯
    意，於93年8月12日上午9時20分許經警得其同意採尿前之72
    小時內某時（但應扣除當日甲○○到達嘉義縣警察局竹崎分
    局之時起至前揭採尿之該段期間），在不詳處所，又施用海
    洛因1次。嗣警方將前揭2次尿液送驗均呈嗎啡陽性反應，而
    悉上情。
二、案經嘉義縣警察局竹崎分局報告台灣嘉義地方法院檢察署檢
    察官偵查起訴，暨前揭分局報告前揭檢察官移送併辦。
    理  由
一、訊據被告甲○○矢口否認其有前揭施用第1級毒品海洛因犯
    行，辯稱：我很久未施用海洛因，警方送驗的尿液可能不是
    我的；又我於93年5至6月間，曾服用佛教慈濟綜合醫院大林
    分院（下稱慈濟大林分院）醫師開立的藥物，前揭尿液檢體
    呈嗎啡陽性反應，可能係服用該等藥物所致；另當時我曾在
    路旁遇到真實姓名不詳之綽號「小美」的友人，她見我臉色
    不好，就把她去慈濟大林分院拿的藥遞給我吃，可能是該藥
    含有嗎啡成分云云。經查：
  (一)被告甲○○前揭經警2次所採尿液（第1次尿液檢體編號：NM
    00000000號，第2次尿液檢體編號：NM00000000），經送台
    灣檢驗科技股份有限公司以氣相層析質譜儀分析法進行確認
    檢驗，結果均呈鴉片類之嗎啡陽性（嗎啡即施用海洛因之代
    謝物）反應，有該公司93年7月6日、93年12月17日濫用藥物
    尿液檢驗報告各1紙、列管毒品人口尿液檢體採集送驗紀錄
    表2紙附卷可稽（見嘉義縣警察局竹崎分局嘉竹警3字第9300
    82639號第6頁、嘉竹警3字第940080435號第5、7頁，臺灣嘉
    義地方法院檢察署93年度毒偵字第1125號第9頁）；又本院
    依被告聲請將前揭第1次所採尿液（檢體編號：NM00000000
    號）送法務部調查局鑑定，經以螢光偏極免疫分析法篩驗，
    並以氣相層析質譜儀分析法確認，結果仍認呈嗎啡（即施用
    海洛因代謝物）陽性反應，亦有該局94年1月31日調科壹字
    第09462100780號檢驗通知書在卷足憑（見本院卷第58頁）
    。則被告前開2次經警所採檢尿液檢體，確呈鴉片類毒品陽
    性反應，甚為明確。
  (二)其次，本院於93年12月29日得被告同意，採其尿液（第3次
    尿液檢體編號：930122），連同前揭第1次所採尿液（檢體
    編號：NM00000000號）送調查局鑑定，經以「人類遺傳因子
    粒線體DNA（MtDNA）式序列鑑定法」檢驗，結果認為：「該
    2 次尿液（即第1次與第3次尿液）所含之粒腺體DNA（Mt
    DNA ）式序列比對均相符，因此認為該2次尿液即可能（機
    率為百分之99點61以上）為同1人或其同母系血緣關係之人
    所排放。」之情，有尿液採驗交辦單、該局前揭第
    00000000000 號檢驗通知書所示檢驗結果與所附鑑定紀錄表
    各1紙在卷足憑（見本院卷第54、58、59頁），則被告所辯
    前揭第1次所採尿液非其尿液云云，委無足採。
  (三)被告另辯稱前揭尿液檢體呈鴉片類毒品陽性反應，可能係其
    於93年5至6月間，服用慈濟大林分院開立之治療藥物所致云
    云，然經函詢被告之就診處方是否含有嗎啡成分，業據慈濟
    大林分院函覆以：甲○○於93年6月2日急診1次、於同年5
    月29日及同年6月5日門診2次，均無使用含嗎啡成份之藥物
    等語，有慈濟大林分院93年12月24日慈濟大林文字第093000
    1678號函所附之醫師手寫病情說明書2紙在卷可稽（見本院
    卷第43-45頁），顯然排除被告尿液檢體係因服用醫師開立
    藥物始呈鴉片類毒品陽性反應之可能性。另者，被告無法提
    出綽號「小美」其人之真實身分資料以供本院調查，且被告
    於警詢時並未為如此之辯解，嗣於偵查中方為之，有其警偵
    訊筆錄附卷可稽，所供前後不一，當屬卸責之虛偽辯詞，不
    足採信。
  (四)此外，被告前因施用毒品案件，由臺灣台北地方法院及本院
    先後2次裁定送觀察勒戒後，均認無繼續施用傾向，分別由
    臺灣台北地方法院檢察署檢察官及臺灣嘉義地方法院檢察署
    檢察官為不起訴處分確定，又因施用毒品案件，由本院以91
    年度簡字第369號判處有期徒刑3月確定等情，有台灣高等法
    院被告全國前案紀錄表、台灣嘉義地方法院檢察署刑案資料
    查註紀錄表等件附卷可參，是被告於5年內3次以上犯本件之
    毒品危害防制條例第10條第1項之罪，可信為真正。
  (五)綜上，按對於篩驗結果呈陽性反應之檢體以氣相層析質譜儀
    檢驗，除可對代謝物陽性反應作具個別化之鑑定外，尚可清
    楚分辨目前所知各種藥物所可能造成之偽陽性反應，為目前
    尿液檢驗法中可信度及準確度最高之方法，是本件被告尿液
    既係以氣相層析質譜儀法進行檢驗，仍呈鴉片類毒品陽性反
    應，又可排除係因服用醫師開立藥物所致之可能性，俱如前
    述，被告仍矢口否認被訴施用第1級毒品海洛因之犯行，即
    無可採。本件事證明確，被告犯行洵堪認定。
二、查海洛因為毒品危害防制條例所謂之第1級毒品，觀諸該條
    例第2條第2項第1款規定甚明；核被告甲○○所為，係犯毒
    品危害防制條例第10條第1項施用第1級毒品罪；其施用海洛
    因前、後持有海洛因之低度行為，應為施用之高度行為所吸
    收，不另論罪。被告先後2次施用第1級毒品犯行，手段相同
    ，時間接近，所犯構成要件相同，顯係基於概括犯意反覆為
    之，為連續犯，爰依刑法第56條之規定論以一罪，並加重其
    刑。本件併案之第2次施用海洛因部分犯行固未據檢察官於
    起訴書中載明，惟該部分與起訴之第1次施用海洛因部分有
    連續犯之裁判上一罪關係，為起訴效力所及，本院自得一併
    審理，附此敘明。另查，被告曾因施用毒品案件，由本院以
    91年度簡字第369號判處有期徒刑3月確定，並於92年6月25
    日易科罰金執行完畢等情，有台灣高等法院被告全國前案紀
    錄表、台灣嘉義地方法院檢察署刑案資料查註紀錄表附卷可
    參，其受有期徒刑之執行完畢，五年以內再犯本件有期徒刑
    以上之罪，為累犯，應依刑法第47條規定，加重其刑；刑並
    遞加重之。爰審酌被告前已有施用毒品之紀錄，經觀察勒戒
    及判處徒刑，竟又再度施用，顯見其意志不堅，仍未戒絕，
    毫無悔改之意，其施用足以導致精神障礙、性格異常，甚至
    造成生命危險之毒品，戕害一己之身體健康，及其犯罪之動
    機、目的、手段、犯罪後否認施用之態度等一切情狀，量處
    如主文所示之刑，以資懲儆。
據上論斷，應依刑事訴訟法第299第1項前段，毒品危害防制條例
第10條第1項，刑法第11條、第56條、第47條，判決如主文。
本案經檢察官柯文綾到庭執行職務。
中　　華　　民　　國　　94　　年　　3 　　月　　30　　日
                     刑事第二庭審判長法  官  夏 金 郎
                                     法  官  陳 俞 婷
                                     法  官  盧 鳳 田
上列正本證明與原本無異。
如不服本判決，應於判決送達後10日內向本院提出上訴狀（應附
繕本）。
中　　華　　民　　國　　94　　年　　3 　　月　　31　　日
                                     書記官  楊 國 色
附錄論罪科刑法條：
毒品危害防制條例第10條第1項：
施用第一級毒品者，處六月以上五年以下有期徒刑。
